【裁判字號】    89,自,409
【裁判日期】    891226
【裁判案由】    違反商標法
【裁判全文】
臺灣臺北地方法院刑事判決                          八十九年度自字第四九號
    自  訴  人  力帝實業有限公司  設臺北縣三重市○○路○段四二號一樓
    代  表  人  郭廷全
    代  理  人  黃秀珠律師
    被      告  乙  ○
                甲○○
    共      同
    選任辯護人  郭鎮周
右列被告等因違反商標法案件，經自訴人提起自訴，本院判決如左：
    主  文
乙○、甲○○均無罪。
    理  由
一、自訴意旨略以：被告乙○、甲○○為臺北市○○路一一七號旺利服飾店之負責人
    ，其等製造販賣「200 006」型號之外套服飾所使用之商標，與自訴人力帝實業
    有限公司向經濟部中央標準局申請註冊取得之00000000號、00000
    000號之「大湯姆BIG TOM及圖」商標完全相同，侵害自訴人之商標專用權，
    因認被告二人共同涉犯商標法第六十二條第一款意圖欺騙他人，於同一商品使用
    相同於他人註冊商標之圖樣罪嫌及同法第六十三條之販賣仿冒商標商品罪嫌。
二、按犯罪事實應依證據認定之，無證據不得推定其犯罪事實；又不能證明被告犯罪
    者，應諭知無罪之判決，刑事訴訟法第一百五十四條、第三百零一條第一項分別
    定有明文。又以被害人之陳述為認定犯罪之依據時，必其陳述並無瑕疵，且就其
    他方面調查，又與事實相符，始能認有證據能力，最高法院六十一年臺上字第三
    ０九九號著有判例可資參照。所謂無瑕疵，係指被害人所為不利被告之陳述，與
    社會上一般生活經驗或卷存其他客觀事實並無矛盾而言，至所謂就其他方面調查
    認與事實相符，非僅以所援用之旁證足以證明被害結果為已足，尤須綜合一切積
    極佐證，除認定被告確為加害人之可能外，在推理上無從另為其他合理原因之假
    設，有不合於此，即不能以被害人之陳述做為論斷之證據。且刑事訴訟上證明之
    資料，無論其為直接或間接證據，均須達於通常一般之人均不致有所懷疑，而得
    確信其為真實之程度，始得據為有罪之認定，若其關於被告是否犯罪之證明未能
    達此程度，而有合理性懷疑之存在，致使無從形成有罪之確信，即不得遽為不利
    被告之認定，亦有最高法院七十六年臺上字第四九八六號判例足稽。
三、自訴人力帝實業有限公司認被告乙○、甲○○涉嫌違反商標法，無非係以商標註
    冊證、估價單、仿冒商品照片、商號目前資料查詢表、商標公報、印有「旺利成
    衣有限公司」字樣之甲○○名片等為依據。訊據被告甲○○坦認旺利服飾店確曾
    販賣與自訴人「大湯姆BIG TOM及圖」商標相同之衣服，惟堅詞否認涉有自訴人
    所指之違反商標法犯行，辯稱：伊非旺利服飾店之負責人，因該店名義上負責人
    即伊母親乙○生病身體狀況不佳，且父母年事已高，方偶爾到該店內代為處理事
    情，並與自訴人洽談和解事宜，但非實際在店內負責進出貨業務，伊不知旺利服
    飾店購進侵害自訴人商標專用權之衣服等語。被告乙○則具狀辯稱：其早於八十
    七年十二月間即因病中風癱瘓在床，並經鑑定認有輕度肢障而領有身心障礙手冊
    ，嗣更因右眼角膜變性，白內障併脈絡膜剝離，左眼眼球萎縮，而於八十八年中
    兩眼失明，連起碼之穿衣、吃飯、上廁所等行為均須賴人輔助始能完成，自八十
    七年底起即未過問旺利服飾店業務，自無自訴人所指經營服飾店、製造、販賣仿
    冒商標商品等行為等語。
四、經查：
（一）被告乙○固然係旺利服飾店之登記負責人，有自訴人提出之商號目前資料查詢
      表、商標公報可憑，而被告甲○○則為被告乙○之女，亦曾出面處理旺利服飾
      店事務之情；惟除有代罰、轉嫁罰、兩罰等特別規定外，刑罰係以處罰真正行
      為人為原則，是所應審究者乃被告二人是否確為本案之真正行為人，合先敘明
      。
（二）證人丙○○於本院調查時結證：仿冒自訴人「大湯姆BIG TOM及圖」商標之衣
      服是我到大陸商場買回來放在旺利服飾店寄賣，該等衣服是向店招為太子東時
      裝之大陸環球製衣公司購買，我自己到大陸取貨：：，過去三、四年前，曾與
      乙○直接談生意上之事，後來乙○生病，我就將貨放在旺利服飾店內寄賣，是
      與店內員工吳佳紋、美娟、阿美等人接洽，我們往來很久，我和旺利服飾店之
      員工都很熟，但我沒有和甲○○談過生意上的事：：，卷附照片上的衣服，我
      是交給吳佳紋，是八十九年一月間，在旺利服飾店內交給吳佳紋，被告當時不
      在場，後來旺利在八十九年一月底、二月初退了一、二件回來，告訴我說有問
      題不能賣等語在卷，並提出環球製衣實業有限公司名片一紙為憑。證人即旺利
      服飾店員工吳佳紋則到庭證稱：我受僱於乙○，旺利服飾店實際負責人以前是
      乙○，最近幾年，乙○生病，她先生洪老案也會負責來店裏收帳，甲○○偶爾
      也會到店裡來看看，因為她父母年紀大了：：，進貨都是員工依以前的風格進
      貨，乙○的先生較少干涉，甲○○則不處理進貨的事，仿冒自訴人「大湯姆
      BIG TOM及圖」商標之衣服是丙○○由大陸帶回交給我放在旺利服飾店寄賣：
      ：，因為乙○及她先生年紀大了，有時店裡有問題，客戶要洽談時，必須有一
      個負責的人，所以甲○○印製其上有「旺利成衣有限公司」字樣之名片，旺利
      服飾店之員工薪資、貨款由乙○之先生洪老案支付等語明確（均見本院八十九
      年五月三十日訊問筆錄）。另證人即自訴人委託搜證之人湯阿忠亦到院證述：
      自訴人原來要到旺利服飾店去搜索，搜索前委派我到該店買仿冒衣服，八十九
      年一月二十九日，我到旺利服飾店向吳佳紋購買三件仿冒衣服，當天乙○應該
      不在場，甲○○我不肯定她在不在場，隔天自訴人就傳真通知旺利服飾店，之
      後由我出面與甲○○洽談和解等語（同見本院八十九年五月三十日訊問筆錄）
      。足見本案仿冒自訴人「大湯姆BIG TOM及圖」商標之衣服，係丙○○自大陸
      購入，再交予旺利服飾店之員工吳佳紋寄賣，且由吳佳紋販賣予湯阿忠無訛。
（三）自訴人之經理謝介正固然到庭指訴其八十九年一月二十八日，由兩位沙鹿分駐
      所警員陪同至臺中縣沙鹿鎮○○街一四七號順利服裝店查訪時，該店負責人戊○○交付甲○○名片，並告以係該人寄賣仿冒「大湯姆BIG TOM及圖」商標衣
      服云云。惟經本院傳訊證人即順利服裝店負責人戊○○，其到院結稱：我約八
      十八年十月開始與旺利服飾店交易，一開始是我到臺北看貨，所以開始與旺利
      服飾店有買賣，有時是我上來指定衣服，有時是我請旺利小姐寄新款衣服下來
      ，仿冒自訴人商標之衣服是旺利小姐直接寄給我的，約寄了四、五件，我都是
      和旺利小姐接洽，她們名字我不知道，我都叫他們阿香、阿美，是約二十幾歲
      的年輕小姐：：，我到旺利服飾店時從未見過乙○及庭上的甲○○二人等語在
      卷（見本院八十九年八月四日訊問筆錄）；八十九年一月間，自訴人偕同警員
      到順利服裝店查訪時，我並未交名片予警員或他人，我向自訴人之經理謝介正
      說明仿冒衣服是旺利服飾店寄給我賣的，但我沒有拿出名片說是甲○○拿衣服
      給我賣等語明確（見本院八十九年十一月三日訊問筆錄）。證人戊○○既到庭
      證述仿冒自訴人「大湯姆BIG TOM及圖」商標之衣服是旺利小姐寄至順利服裝
      店供其販賣，其從未見過被告二人；而證人即陪同自訴人之經理謝介正至順利
      服裝店查訪之臺中縣沙鹿分駐所警員陳為正、丁○○亦均證稱：沒有見過甲○○之名片，沒有看到戊○○拿出甲○○名片，戊○○是和自訴人之經理謝介正
      洽談，不清楚仿冒商標衣服之來源等語（見臺灣臺中地方法院八十九年九月七
      日囑託訊問筆錄、本院八十九年十一月三日訊問筆錄），且自訴代理人曾於本
      院指稱：被告甲○○與我們談和解時，有用旺利服飾店的名片，並庭呈印有「
      旺利成衣有限公司」、「甲○○」等字樣之名片影本一份（見本院八十九年五
      月二十五日訊問筆錄），即難認自訴人所指戊○○曾交付甲○○名片，並告以
      係該人寄賣仿冒「大湯姆BIG TOM及圖」商標衣服一情為真實。
（四）又證人即受僱照顧被告乙○之外籍勞工SIAU YEN到庭證稱：我受僱甲○○照顧
      乙○，從八十八年五月五日開始照顧迄今，我是和TINI TJOE輪流照顧乙○，
      我不知她生何病，但她不能走路、看不到，我們都要抱她，八十八年間乙○住
      在南部海口鄉，有時也會到臺北看醫生，也會住臺北市○○路住處，據我所知
      ，乙○沒有出去做事情，乙○並沒有叫我打電話給甲○○聯絡事情等語在卷（
      見八十九年十一月三日訊問筆錄）。且「依病歷記載病患乙○曾於民國八十一
      年八月十一日來院內科住院，當時主訴雙眼全盲已五年。病患於本院眼科僅就
      診二次。民國八十六年十二月二十二日因右眼麥粒腫至眼科初診，當時未測量
      視力，左眼球萎縮。及民國八十九年五月八日再次就診時，兩眼視力皆無光覺
      」、「病患乙○於八十九年五月八日來院就診，經檢查發現兩眼視力無光覺，
      右眼有重度白內障，因水晶體重度混濁，間接眼底鏡無法檢查眼底，超音波顯
      示脈絡膜剝離。左眼角膜混濁水腫，眼球萎縮。因病患兩眼視力皆無光覺，日
      常生活須仰賴他人照顧」，亦分別有財團法人國泰綜合醫院八十九年八月二十
      二日（八九）管歷字第九０四號函、八十九年六月三日（八九）管歷字第六０
      六號函附卷可稽。另「乙○於八十七年十二月一日至八十七年十二月十八日因
      腦中風、癲症、糖尿病在本院住院治療，因行動不便，須賴他人照顧」，有
      同醫院八十七年十二月二十二日診斷證明書一紙在卷可憑。揆諸被告乙○早於
      八十一年八月十一日就診時即主訴雙眼全盲已五年；再佐以被告乙○於八十八
      年一月二十六日獲核發之身心障礙手冊，其上照片雙眼緊閉乙情，與其到院開
      庭時之身體狀況相同，本院訊問時多無法反應言語；暨證人SIAU YEN上開所言
      ，堪認被告乙○雖為旺利服飾店之登記負責人，惟已無法實際經營負責該店進
      出貨買賣行為屬實。
（五）至於被告甲○○雖有出面處理旺利服飾店事務之情，並出面與自訴人洽談和解
      事宜，惟稽諸自訴人所舉事證暨前開本院調查結果，僅足證明自訴人之被害結
      果，尚難認定被告甲○○確係本案製造、販賣仿冒商標商品之真正行為人。
    此外，復查無其他極積證據足資認定被告二人涉有自訴人所指之違反商標法犯行
    ，既不能證明被告等犯罪，依法自應為無罪之諭知。
據上論斷，應依刑事訴訟法第三百四十三條、第三百零一條第一項，判決如主文。
中    華    民    國      八十九      年      十二      月    二十六    日
                                  臺灣臺北地方法院智慧財產法庭
                                      法  官  吳靜怡
右正本證明與原本無異。
如不服本判決，應於判決送達後十日內，向本院提出上訴狀。
                                      書記官  李春松
中    華    民    國      九十          年      一      月       二     日


司法院資訊處製作；財團法人民間司法改革基金會備份。
